臺灣桃園地方法院民事裁定　　　　　100年度司養聲字第265號
聲　請　人
即 收 養人　蕭士隆
聲　請　人
即被收養人　林宗佑
法定代理人　吳雅茹
關　係　人　林效慶
上列當事人間聲請認可收養事件，本院裁定如下：
    主    文
認可蕭士隆於中華民國一百年八月三十一日收養林宗佑（民國○○
年○○月○○日生，身分證統一編號：Ｚ000000000號）為養子。
聲請程序費用由聲請人負擔。
    理    由
一、本件聲請意旨略以：緣聲請人即收養人蕭士隆（男，民國○○
    年○○月○○日生）與吳雅茹已結婚，收養人願收養配偶吳雅茹
    之子林宗佑（男，民國○○年○○月○○日生，身分證統一編號：
    Ｚ000000000號）為養子，經分別徵得被收養人之法定代理人
    及生父之同意，雙方已於民國（下同）100 年08月31日訂立
    收養子女契約書，為此依民法第1079條第1 項規定，聲請鈞
    院裁定准予認可等語。
二、按收養應以書面為之，並向法院聲請認可。收養有無效、得
    撤銷之原因或違反其他法律規定者，法院應不予認可。夫妻
    之一方收養他方之子女時，應長於被收養者16歲以上。夫妻
    收養子女時，應共同為之。但有下列各款情形之一者，得單
    獨收養：(一)、夫妻之一方收養他方之子女。子女被收養時，
    應得其父母之同意，但有下列各款情形之一者，不在此限：
    (一)、父母之一方或雙方對子女未盡保護教養義務或有其他顯
    然不利子女之情事而拒絕同意。(二)、父母之一方或雙方事實
    上不能為意思表示。前項同意應作成書面並經公證。但已向
    法院聲請收養認可者，得以言詞向法院表示並記明筆錄代之
    。被收養者未滿7 歲時，應由其法定代理人代為並代受意思
    表示。法院為未成年人被收養之認可時，應依養子女最佳利
    益為之。民法第1079條、第1073條第2 項、第1074條、第10
    76條之1 第1 項、第2 項、第1076條之2 第1 項、第1079條
    之1 分別定有明文。
三、經查，本件被收養人林宗佑為未滿7 歲之未成年人，其生父
    母於96年09月27日離婚，並約定被收養人由生母吳雅茹監護
    ，嗣收養人蕭士隆與被收養人生母結婚，經被收養人之法定
    代理人即生母之同意，收養人與被收養人間業以書面成立收
    養關係等情，有聲請人所提戶籍謄本、收養子女契約書等件
    為證，且經收養人、被收養人及其生母到庭陳述明確（見本
    院100 年11月11日訊問筆錄），應堪信為真實。另據被收養
    人生母吳雅茹到庭陳稱：自未成年子女出生後，生父沒有扶
    養過，他只有來探視小孩一次，扶養費的部分也給過一次，
    之後就再也沒有依照離婚協議書上履行等語（見本院100 年
    11月11日訊問筆錄）；而被收養人之生父林效慶經本院合法
    通知，並未到庭對於本件收養表示意見，亦未提出書狀為有
    利於己之陳述或為否認，有本院送達證書1 件在卷可稽，是
    被收養人生母所述上情，亦堪信屬實。
四、復經本院囑託親愛社會工作師事務所對於本件進行收養訪視
    評估，據該所回覆報告略以：1.收養人部分：(1)收養動機評
    估：案父（即收養人）表示因為案主要上小學一年級，之前
    案主以為案父是親生父親，希望學校的父親欄可以填寫案父
    的名字，而案主也一直都跟案父生活，案生父沒有照顧案主
    ，案父認為收養對案主較好，因此辦理收養。評估其動機無
    明顯不良之處。(2)身心狀況與親職能力評估：評估案父之身
    心狀況與親職能力能提供案主教養所需。(3)經濟狀況評估：
    案父表示在龜山鄉公所當清潔員，已做9 年，案母現在無工
    作待業中；案父目前居住的房子是今年承租，案主於假日會
    過去；案主平時居住於案外祖父母家。由於未訪視案主的主
    要住所（案外祖父母家），故無法評估居住；但依100 年度
    公告每人每月最低生活費標準為9,829 元*3人共29,487元，
    以案父的經濟能力，評估案父的收支能提供案主生活所需。
    (4)資源狀況評估：案父表示案外祖父母會幫忙照顧案主，案
    主與案祖母互動良好，也會跟案伯父的小孩一起玩。評估案
    父有案外祖父母、案祖母、案伯父的小孩等資源可運用，資
    源充足。(5)未來照顧計畫評估：案母表示會看案主對案生父
    的接受度如何，再決定是否讓案生父來探視案主；案父表示
    暫時未考慮生育，未來仍暫時會維持目前的生活方式，直到
    案主念完小學，等國中再看看居住是否須改變。評估無明顯
    不良之照顧計畫。(6)子女被收養意願評估：案主較黏案母，
    案主給案母100 分，也給案父100 分，因為案父對案主與案
    母很好，但無法舉例說明；案主表示知道自己有2 個父親，
    希望案父一直做爸爸，案主最喜歡案父母家（租屋處）跟案
    外祖母家，最常跟案伯父的小孩玩。評估案主喜愛案父，期
    待案父一直當案主的父親。綜合以上所言，除了收養人之婚
    姻狀態無法確定是否已屬穩定外，由於收養人之動機、身心
    狀況、親職能力、居住與經濟、親友資源及未來照顧計畫等
    方面皆無明顯不適任之情形，故評估收養人能提供兒童生活
    照顧利益；2.出養人部分：去電案生父手機關機，於結案日
    止皆無獲其回音，故無法訪視等語，以上有該事務所100 年
    10月31日100 親桃字第001204號函所檢送之兒童及少年收出
    養訪視評估報告1 件在卷足憑。
五、本院審酌收養人之收養動機純正、身心健全，經濟能力尚可
    ，得提供被收養人穩定之生活照顧及經濟支持，且收養人與
    被收養人已認識相當時間，彼此相處融洽情同父子，有前揭
    訪視報告、收養人之體格及健康檢查紀錄、龜山鄉清潔隊服
    務證影本、桃園縣龜山鄉農會活期存款存摺影本等件附卷可
    參，足認收養人可勝任照顧、養育被收養人之責，並無不適
    於收養被收養人之情事。而觀諸被收養人生父林效慶固曾於
    本件收養子女契約書上之法定代理人欄位簽署姓名及蓋指印
    ，然上開書面並未依法經公證，尚難遽認其確實同意出養其
    子女林宗佑；另參酌被收養人生母到庭所述，已堪認被收養
    人生父對於子女未善盡保護教養義務，是依前揭規定，本件
    收養亦無庸得其同意。綜上所述，應認本件收養符合被收養
    人之最佳利益。此外，本件復無民法第1079條第2 項所定無
    效、得撤銷之原因或違反其他法律規定致法院應不予認可之
    情形，是依法應予認可。
六、依非訟事件法第21條第1 項前段、第23條，民事訴訟法第85
    條第1 項前段，裁定如主文。
七、如不服本裁定應於送達後10日內向本院提出抗告狀，並繳納
    抗告費新臺幣1,000元。
中    華    民    國   100    年    12    月    14    日
                  家事法庭  司法事務官  蔡育庭
以上正本係照原本作成。